【裁判字號】    98,台上,1041
【裁判日期】    980227
【裁判案由】    常業詐欺
【裁判全文】
最高法院刑事判決            九十八年度台上字第一０四一號
上  訴  人  甲○○
選任辯護人  宋永祥律師
上  訴  人  乙○○
上列上訴人等因常業詐欺案件，不服台灣高等法院台中分院中華
民國九十七年四月三十日第二審更審判決（九十六年度金上更(一)
字第四四三號，起訴案號：台灣台中地方法院檢察署九十二年度
偵字第二二七三八號），提起上訴，本院判決如下：
    主  文
上訴駁回。
    理  由
按刑事訴訟法第三百七十七條規定：上訴於第三審法院，非以判
決違背法令為理由，不得為之。是提起第三審上訴，應以原判決
違背法令為理由，係屬法定要件。如果上訴理由書狀並未依據卷
內訴訟資料，具體指摘原判決不適用何種法則或如何適用不當，
或所指摘原判決違法情事，顯與法律規定得為第三審上訴理由之
違法情形，不相適合時，均應認其上訴為違背法律上之程式，予
以駁回。本件原審經審理結果，認為上訴人甲○○、乙○○加入
陳永豐（另案由檢察官提起公訴）等所組刮刮樂詐欺集團，向被
害人詐取財物，犯行明確，因而撤銷第一審關於上訴人等部分之
科刑判決，為刑法新舊比較後，改判仍依刑法修正前牽連犯等規
定從一重論上訴人等以共同以意圖為自己不法之所有，以詐術使
人將本人之物交付為常業罪，甲○○處有期徒刑壹年肆月，減為
有期徒刑捌月；乙○○處有期徒刑壹年陸月，減為有期徒刑玖月
；並各為相關沒收之宣告。已詳敘其調查、取捨證據之結果及憑
以認定犯罪事實之心證理由。並就上訴人等否認犯行之供詞及其
所辯各語認非可採，予以論述及指駁。從形式上觀察，原判決尚
無足以影響判決結果之違背法令情形存在。甲○○上訴意旨略稱
：(1)原判決引用廖書鋒、胡振輝二人於偵查中之供述，作為認定
甲○○犯罪之證據，並未經甲○○之詰問，有違司法院釋字第五
八二、五九二號解釋及最高法院九十六年度台上字第五二五六號
判決等之意旨，自屬不當。(2)共同正犯廖書鋒、胡振輝二人於偵
查中之供述，性質屬被告之自白，並無補強證據，原判決以甲○
○與其二人所供一致，而認甲○○自白與事實相符，有不適用法
則、適用法則不當及理由欠備之違法。(3)胡振輝於偵查中僅稱甲
○○有時候會來打電腦，並未指甲○○參與詐欺集團或提領贓款
，原判決引以認定甲○○有參與詐欺集團之犯行，有證據上理由
矛盾之違法。(4)民國八十八年七月十四日制定公布之通訊保障及
監察法，有關未向法院聲請核發通訊監察書，而實施通訊監察之
規定，業經司法院釋字第六三一號解釋認與憲法保障人民秘密通
訊自由之意旨不符。本件警方於九十二年間依檢察官核發之通訊
監察書實施相關電話監聽作業，欠缺正當程序，自屬違法，原判
決仍採其監聽譯文為論罪依據，有不適用法則或適用法則不當之
違法。(5)原判決既認定其附表（下稱附表）三編號26所示手機一
支為甲○○所有供犯罪所用之物，而予以宣告沒收，又謂該手機
為共同正犯陳冠吟（業經第一審判刑確定）所有，有理由矛盾之
違法等語。乙○○上訴意旨略稱：乙○○供承於九十二年九月二
十五日收受陳冠吟交付贓款之事實，但無原判決認定另於九十二
年九月間收受贓款之情事，原審未加詳查，且就該部分事實，及
乙○○與陳永豐等其他詐欺集團成員間，如何具有共同偽造、行
使偽造私文書、詐欺之犯意聯絡？是否恃特定犯罪為謀生之職業
？俱未說明認定之依據及理由，有認定事實不依證據、判決不載
理由之違法等語。惟查：(一)、廖書鋒、胡振輝二人於偵查中有關
甲○○參與詐欺集團、擔任車手提領贓款工作之供述，有被害人
丙○○等指訴遭詐騙之經過可為印證，及有被害人提出之匯款單
、支票退票理由單、附表三所示該詐欺集團成員所有供本件犯罪
所用之物品、附表四所示扣案之人頭存摺、支票、提款卡等卷證
資料可佐，非無補強證據。且「被告以外之人於偵查中向檢察官
所為之陳述，除顯有不可信之情況者外，得為證據。」刑事訴訟
法第一百五十九條之一第二項定有明文。廖書鋒、胡振輝二人於
偵查中之證詞，均經具結以擔保其供述之真實性，上訴人等俱未
爭執其證據能力，復於第一審經行人證之交互詰問調查程序，予
上訴人等詰問之機會，原審並審酌其等陳述作成時之情況，無何
違法取供之瑕疵，亦無顯有不可信之情況，認均有證據能力，乃
以之證明甲○○所供與事實相符，採證自無不合。(二)、甲○○參
與詐欺集團，與廖書鋒擔任領錢之工作，除有甲○○之供述外，
並據廖書鋒、廖秀玲證述綦詳；至於胡振輝於九十二年十一月二
十日偵查中經檢察官訊以：「你與廖秀玲、廖書鋒、甲○○等人
各負責什麼？」答稱：「我負責包裝用來詐騙的廣告單，……廖
秀玲沒有參與詐騙集團，廖書鋒是負責領錢，甲○○有時候會來
打電腦。」等語，並非明確指稱甲○○未參與詐欺集團，原判決
依胡振輝所述成員之分工情形，作為甲○○自白犯罪之佐證，難
謂有所矛盾。(三)、「八十八年七月十四日制定公布之通訊保障及
監察法第五條第二項規定：『前項通訊監察書，偵查中由檢察官
依司法警察機關聲請或依職權核發』，未要求通訊監察書原則上
應由客觀、獨立行使職權之法官核發，而使職司犯罪偵查之檢察
官與司法警察機關，同時負責通訊監察書之聲請與核發，難謂為
合理、正當之程序規範，而與憲法第十二條保障人民秘密通訊自
由之意旨不符，應自本解釋公布之日起，至遲於九十六年七月十
一日修正公布之通訊保障及監察法第五條施行之日失其效力。」
固為司法院釋字第六三一號解釋意旨所揭櫫。然該解釋係於九十
六年七月二十日公布，本件警方則係在此之前，於九十二年間依
當時有效之通訊保障及監察法第五條第二項等規定，聲請檢察官
核發通訊監察書所進行通訊監察，其所取得通訊監察之錄音及衍
生證據譯文，俱屬依法定程序所取得，上訴人等又均未爭執其證
據能力，復經原審審判期日合法調查，原判決採為論斷犯罪事實
之依據，於法並無違誤。(四)、廖書鋒於第一審證稱：曾將錢交給
一名女子二次，在「永豐棧酒店」以及該飯店附近，金額各約新
台幣二、三十萬元，是「富哥」要伊將領得之錢交給該女子的…
…「富哥」有告訴伊車牌，伊是認車牌給錢的等語，雖未指明二
次均係將款項交付乙○○，但依其前於警詢時所供，其交錢之對
象，除楊明祥外，僅有「疑似乙○○」之女子；其復於偵查中供
述：領到的錢交付楊明祥和一不知名的女子，該名女子很像是乙
○○，見過二次面等語。乙○○並供承伊確係於九十二年九月二
十五日至台中巿東興路「永豐棧酒店」前，向廖書鋒收取金錢者
無訛（見第二二七三八號偵查卷一第二五頁，同號卷二第一三、
二三頁）。經參互以觀，廖書鋒二次交錢之對象自係乙○○無訛
。是原判決依廖書鋒所供，認定乙○○有於九十二年九月間某日
及同年月二十五日向廖書鋒等人收取擔任「車手」提領之款項，
有卷內證據資料可憑，核無不合。(五)、共同正犯間，非僅就其自
己實行之行為負其責任，並在犯意聯絡之範圍內，對於他共同正
犯所實行之行為，亦應共同負責。且共同正犯間之犯意聯絡，並
不以數人間直接發生為限，即有間接之聯絡者，亦包括在內。原
判決基此，以乙○○參與本件詐欺集團，負責收取甲○○、胡振
輝等取回之贓款後，再交予陳冠吟轉交集團核心統籌處理，與甲
○○固均未參與該詐欺集團蒐集人頭電話、帳戶或寄發刮刮樂抽
獎廣告單予不特定之人及施用詐術等構成要件行為之實行，然其
等加入該詐欺集團，分別負責收取及提領贓款，均明知其上手陳
冠吟、胡振輝、楊明祥等係詐欺集團之成員，所提取之款項均為
被害人被詐欺集團之成員施用詐術後所匯入之金錢，仍依其上手
指示前往各處收取及提款，足認上訴人等與其他成員間就如何行
使偽造私文書、施用詐術、取得贓款、獲取不法所得等分工內容
，應有先行謀議之犯意聯絡，自難辭詐欺及行使偽造私文書罪責
等情，其推論與卷內資料不相齟齬，又非無據，即不能指為違法
。(六)、案內查扣之門號0000000000號行動電話一支，係警方於九
十二年十一月十九日持法院核發之搜索票前往陳冠吟住處搜索時
所扣得（見同上偵查卷一第五五、五六頁），附表三編號25並記
載上開門號行動電話一支之「所有人、保管人、持有人」係「陳
冠吟」。原判決理由說明：「另編號26所示手機一支（含門號卡
）為陳冠吟所有，陳冠吟雖否認其為犯罪所用，惟該支手機門號
於九十二年九月二十九日之監聽紀錄即有出現，足見該手機確為
供聯絡詐騙集團其他成員用」等語，而併予宣告沒收，嗣又謂「
附表三編號26至30所示物品，均為被告甲○○所有，供犯本罪所
用之物，業經其供明在卷」，亦予以宣告沒收（見原判決第二一
、三０頁），對照其判決前後文、附表及卷內資料以觀，其中所
謂「另編號26所示手機一支（含門號卡）為陳冠吟所有」之「編
號26」顯係「編號25」之誤寫。因該二支行動電話，既均經原審
以係被告或共同正犯所有供犯罪所用之物而宣告沒收，上開誤寫
部分並不影響於判決，自與得執為第三審上訴理由之違法情形，
不相適合。經核其餘上訴意旨，亦係置原判決所為明白論斷於不
顧，仍持已為原判決指駁之陳詞，專憑己意再事爭辯，或任意指
摘原判決違法，難認已符合首揭法定之第三審上訴要件。本件上
訴違背法律上之程式，應予駁回。
據上論結，應依刑事訴訟法第三百九十五條前段，判決如主文。
中    華    民    國  九十八  年    二    月  二十七  日
                      最高法院刑事第十庭
                          審判長法官  邵  燕  玲
                                法官  李  伯  道
                                法官  孫  增  同
                                法官  李  英  勇
                                法官  黃  正  興
      本件正本證明與原本無異
                                      書  記  官
中    華    民    國  九十八  年    三    月    六    日
                                                      V


司法院資訊處製作；財團法人民間司法改革基金會備份。
